【裁判字號】    98,抗,472
【裁判日期】    980331
【裁判案由】    確認地上權存在
【裁判全文】
臺灣高等法院民事裁定                   98年度抗字第472號
抗  告  人  吳莊參梅
            乙○○
共      同
訴訟代理人  甲○○○
上列抗告人與財政部國有財產局確認地上權存在事件，抗告人對
於中華民國97年11月27日臺灣臺北地方法院97年度審補字第535
號裁定提起抗告，本院裁定如下：
      主    文
抗告駁回。
抗告訴訟費用由抗告人負擔。
      理    由
一按因財產權而起訴者，應依民事訴訟法第77條之13規定繳納裁
  判費，其訴訟標的之金額或價額在新臺幣（下同）10萬元以下
  部分，徵收1,000元。次按因地上權涉訟，其價額以1年租金15
  倍為準，無租金時，以一年所獲可視同租金利益之15倍為準，
  如一年租金或利益之15倍超過其地價者，以地價為準，民事訴
  訟法第77條之4亦有明文。 又城市地方房屋之租金，以不超過
  土地及其建築物申報總價年息百分之十為限，土地法第97條第
  1項定有明文，其規定依同法第105條準用於租用基地建築房屋
  之情形。另土地所有人未於公告期間申報地價者，以公告地價
  百分之八十為其申報地價，平均地權條列第16條亦有明文。
二抗告人於原審起訴請求確認對於臺北縣烏來鄉○○段 180地號
  土地面積97.98（57.47+40.51＝97.98）平方公尺及同段181地
  號土地面積86.21（57.47+28.74 ＝86.21）平方公尺之地上權
  存在，依上開規定，其訴訟標的價額以１年所獲可視同租金利
  益之15倍為準，如其利益之15倍超過其地價者，以地價為準。
  而上開180、181地號土地於97年之公告地價分別為每平方公尺
  64元、66元，同年之公告現值分別為每平方公尺320元、350元
  ，按抗告人請求之面積計算，其公告地價分別為6,270.72元（
  64×97.98＝6,270.72）、5,689.86元（66×86.21＝5,689.86
  ），共計11,960.58元， 其公告現值分別為31,353.6 元（320
  ×97.98＝31,353.6）、30,173.5元（350×86.21＝30,173.5
  ），共計61,527.1元。則無論按公告地價之八成計算抗告人一
  年所獲可視同租金利益之15倍為14,352.696元（11,960.58 ×
  80％×10％×15＝14,352.696）或按公告現值計算抗告人所請
  求面積之地價61,527.1元，均未逾10萬元。是原裁定按抗告人
  一年所獲可視同租金利益之15倍，核定本件訴訟標的之價額，
  並無不合，縱其計算結果尚有不同，惟亦未逾10萬元，並不影
  響本件應徵收之裁判費。抗告意旨指摘原裁定不當，求為廢棄
  ，為無理由，應予駁回。
三據上論結，本件抗告為無理由。依民事訴訟法第495條之1第1
  項、第449條第1項、第95條、第78條，裁定如主文。
中    華    民    國    98    年    3    月    31     日
                    民事第九庭
                        審判長法  官  黃熙嫣
                              法  官  鄭傑夫
                              法  官  林玲玉
正本係照原本作成。
不得再抗告。
中    華    民    國    98    年    4     月    3     日
                              書記官  倪淑芳


司法院資訊處製作；財團法人民間司法改革基金會備份。
